【裁判字號】    98,易,301
【裁判日期】    981127
【裁判案由】    恐嚇
【裁判全文】
臺灣宜蘭地方法院刑事判決               98年度易字第301號
公  訴  人  臺灣宜蘭地方法院檢察署檢察官
被      告  丙○○
                    （現另案在臺灣宜蘭看守所羈押中）
上列被告因家庭暴力罪之恐嚇案件，經檢察官提起公訴（98年度
偵字第1934號），本院判決如下：
    主  文
丙○○犯恐嚇危害安全罪，累犯，處有期徒刑肆月，如易科罰金
，以新臺幣壹仟元折算壹日；又犯恐嚇危害安全罪，累犯，處有
期徒刑肆月，如易科罰金，以新臺幣壹仟元折算壹日；又犯恐嚇
危害安全罪，累犯，處有期徒刑肆月，如易科罰金，以新臺幣壹
仟元折算壹日。應執行有期徒刑壹年，如易科罰金，以新臺幣壹
仟元折算壹日。
其餘被訴部分無罪。
    犯罪事實
一、丙○○係甲○○○之子、乙○○之兄，與甲○○○、乙○○
    分別為家庭暴力防治法第3條第3款及第4款之家庭成員關係
    。其前因違反毒品危害防制條例案件，經本院於民國94年8
    月17日以94年度訴字第263號判處有期徒刑7月確定，於95年
    4月24日執行完畢。詎仍不知悔改，因施用毒品多次向其家
    人要錢未果，竟分別基於恐嚇之犯意，先後於98年4月18日1
    2時許及同年月19日13時許，均在宜蘭縣礁溪鄉○○村○○
    街10巷3號居處內，對其母甲○○○恫稱：若不給其錢買毒
    品施用，便要把家裡的東西賣掉等語，以上開加害財產之事
    恐嚇甲○○○共計2次，致生危害於安全。丙○○另基於恐
    嚇之犯意，於98年4月25日晚上8點多，打電話予其妹乙○○
    ，對乙○○稱大家都放棄他、他也不想活了、要開瓦斯自殺
    、順便將房子燒掉、毀壞家裡物品等語，以上開加害生命、
    身體、財產之事恐嚇乙○○1次，致生危害於安全。
二、案經宜蘭縣政府警察局礁溪分局報告臺灣宜蘭地方法院檢察
    署檢察官偵查起訴。
    理  由
壹、程序部分：本件被告之供述及被告以外之人於審判外之陳述
    暨相關筆錄、書證（以下所引據者），檢察官、被告均未於
    本案言詞辯論終結前聲明異議。本院審酌該等陳述、筆錄、
    書證作成時之情況，亦無何等違背刑事訴訟程序或顯不可信
    之情形，倘以之作為本案認定犯罪事實之基礎，尚屬適當，
    爰依刑事訴訟法第156條第1項、第159條之5等規定，認均具
    有證據能力，合先敘明。
貳、實體部分：
一、訊據被告丙○○固坦承於98年4月18日在宜蘭縣礁溪鄉○○
    街10巷3號居處，以要放火燒房子之語，恐嚇甲○○○1次之
    事實，惟矢口否認其他恐嚇犯行，辯稱：除前述恐嚇陳余燕
    1次外，並無其他恐嚇陳余燕之行為，另亦無於98年4月25日
    以電話恐嚇乙○○云云。惟查：
（一）證人即被告之母甲○○○於審理中證稱：「（問：你於偵
      查中有稱於98年4月18日至98年4月25日這段期間，你稱被
      告有恐嚇你六次，是否如偵查中所述從98年4月18日開始
      被告每天或是每兩天對你恐嚇？你是否記得到底是每天還
      是每兩天？）我記得是有今年4月份的26日、27日，18日
      的12時多一些，恐嚇地點在礁溪奇峰街租屋處，19日約在
      下午1時多，地點在礁溪奇峰街租屋處，……。」，「（
      問：你是否記得於98年4月18日、19日被告如何恐嚇你的
      ？）他說他沒有錢，跟我要錢要去買毒品，他說如果我不
      給我錢的話，他說他欠別人錢，他會被別人殺死，我回答
      說我就是沒有錢，而且還有孫子要養，他說如果不給我錢
      ，他就要把家裡的東西賣掉。」（詳本院卷第89頁），並
      表示對被告所述要將家中物品賣掉之事實會害怕等語（詳
      本院卷第90頁），已詳敘被告如何恐嚇證人甲○○○，而
      甲○○○係被告之母，當不致誣陷，應可採信。
（二）被告於98年4月25日晚上8點多，如何以電話恐嚇乙○○之
      事實，業據證人即被告之妹乙○○於偵查中證稱：「丙○○98年4月25日那天打電話給我說，大家都放棄他，他也
      不想活了，他要開瓦斯自殺，順便將房子燒掉，要毀壞家
      裡的東西，我馬上打電話給110報警，我還有打給礁溪派
      出所，警察說有到家裡看，丙○○當時在家看電視。」等
      語（詳偵查卷第12頁）；復於審理中再次結證稱：於偵查
      中所述屬實，並證述：「（問：當時被告是在25日當天何
      時打電話與你聯絡？）當天下午，他打我母親的手機，00
      00000000號。他便對我說上開話語。」，「（問：你聽到
      被告說這些話，你是否會感到害怕？）是的。」，「（問
      。於98年4月25日當天被告打電話給你說上開的話之後，
      你做何處理？）我用0000000000號打110報警。」，「（
      問：被告是否有恐嚇你便要放火將房子燒掉或開瓦斯自殺
      、毀壞家裡物品等語？你為何會害怕？）因為那個房子是
      國民住宅，而裡面的東西都是我們姊妹一起買的，我們也
      怕他會自殺。」等語（詳本院卷第91、92頁）。又證人乙○○確於98年4月25日以所有0000000000號行動電話撥打1
      10電話報警之事實，有該號電話98年4月25日通聯紀綠及
      宜蘭縣政府警察局指揮中心受理110報案紀錄單附卷可考
      （詳本院卷第30頁及詳警卷第9頁）。上開宜蘭縣政府警
      察局指揮中心受理110報案紀錄單並記載：「報案人姓名
      、性別：陳女」、「報案人電話：0000000000」等語，另
      「回報說明」欄更載明：「……然陳民（按被告）自稱甫
      與前妻吵架，心情不佳，已安撫陳民情緒並依報案人請求
      加強該處巡邏防制…。」等語，足見證人乙○○所述非虛
      。且被告於審理中供承：「當天警察有到我奇峰街的居處
      。我當天有跟警方表示我跟前妻吵架，心情不佳」等語（
      詳本院卷第116頁），亦與上開「回報說明」互核一致，
      足證證人乙○○所述應屬可信，是被告空言否認，應無足
      採。
（三）綜上所述，被告恐嚇甲○○○2次、乙○○1次之犯行，堪
      以認定，應依法論科。
二、核被告所為3次犯行，均係犯刑法第305條恐嚇罪。又其係甲○○○之子、乙○○之妹，與甲○○○、乙○○分別屬家庭
    暴力防治法第3條第3款及第4款之家庭成員關係，其所為3次
    恐嚇犯行均構成該條例第2條第2款所稱之家庭暴力罪。被告
    前後3次恐嚇犯行，犯意各別行為互異，應予分論併罰。又
    被告前因違反毒品危害防制條例案件，經本院於94年8月17
    日以94年度訴字第263號判處有期徒刑7月確定，於95年4月2
    4日執行完畢，有臺灣高等法院被告前案紀錄表在卷可稽，
    其於有期徒刑執行完畢釋放後5年內，故意再犯本件有期徒
    刑以上之刑之罪3次，俱為累犯，均應依法加重其刑。爰審
    酌被告自陳國中之智識程度，竟為缺錢施用毒品，而對其母
    甲○○○、妹乙○○施以言詞恐嚇，致被害人甲○○○、乙○○均怯於返家（詳偵查卷第12、13頁），且犯罪後僅承認
    1次犯行，其餘皆否認之態度等一切情狀，量處如主文所示
    之刑，並諭知易科罰金之折算標準，並定其應執行之刑及易
    科罰金之折算標準。又數罪併罰，數宣告刑均得易科罰金，
    而定應執行刑之刑逾6個月者，仍得易科罰金，業經司法院
    大法官98年6月19日作成第662號解釋在案，本件被告所犯上
    開各罪之宣告刑均得易科罰金，其應執行之刑雖逾6個月，
    依上開說明，仍得易科罰金，附此敘明。
參、無罪部分：
一、公訴意旨略以被告另有基於恐嚇之犯意，自98年4月18、19
    日起至同年4月25日止（除上揭論罪科刑部分外），在宜蘭
    縣礁溪鄉○○村○○街10巷3號居處內對其母甲○○○恫稱
    ：若不給其錢買毒品施用，便要放火將房子燒掉或開瓦斯自
    殺等語，以上開加害生命、身體、財產之事恐嚇甲○○○共
    計4次，致生危害於安全。因認被告涉犯刑法第305條之恐嚇
    罪嫌云云。
二、按犯罪事實應依證據認定之，無證據不得認定犯罪事實，又
    不能證明被告犯罪者，應諭知無罪之判決，刑事訴訟法第15
    4條第2項、第301條第1項分別定有明文。又事實之認定，應
    憑證據，如未能發現相當證據，或證據不足以證明，自不能
    以推測或擬制之方法，為裁判基礎；且認定不利於被告之事
    實須依積極證據，苟積極證據不足為不利於被告事實之認定
    時，即應為有利於被告之認定；另認定犯罪事實所憑之證據
    ，雖不以直接證據為限，間接證據亦包括在內，然而無論直
    接證據或間接證據，其為訴訟上之證明，須於通常一般之人
    均不致有所懷疑，而得確信其為真實之程度者，始得據為有
    罪之認定，倘其證明尚未達到此一程度，而有合理之懷疑存
    在，無從使事實審法院得為有罪之確信時，即應由法院為諭
    知被告無罪之判決（最高法院40年台上字第86號、30年上字
    第816號、76年台上字第4986號判例意旨參照）。又證人係
    指在他人之訴訟案件中，陳述自己所見所聞具體事實之人，
    為證據之一種。而告訴人之為證人，與通常一般第三人之為
    證人並無不同。然被害人就被害經過所為之陳述，其目的在
    於使被告受刑事訴追處罰，與被告處於絕對相反之立場，其
    陳述或不免渲染、誇大。是告訴人縱立於證人地位具結而為
    指證、陳述，其陳述證據之證明力仍較與被告無利害關係之
    一般證人之陳述為薄弱。從而，告訴人就被害經過之陳述，
    除須無瑕疵可指，且須就其他方面調查又與事實相符，亦即
    仍應調查其他補強證據以擔保其指證、陳述確有相當之真實
    性，而為通常一般人均不致有所懷疑者，始得採為論罪科刑
    之依據。
三、經查：檢察官以被告除上揭論罪科刑部分外，被告另犯恐嚇
    罪嫌4次，係以被害人甲○○○於偵查中之證述為其依據。
    訊據被告堅決否認此部分犯行，而觀諸證人甲○○○固於偵
    查中證稱：「從98年4月18日、19日開始每天跟我說要放火
    燒房子這些話，也不讓我睡覺，一直跟我要錢去買毒品，他
    跟我說約6次，大約2天說一次」等語（詳偵查卷第11頁），
    但被告究竟係每日或二日恐嚇甲○○○一次，未臻明確。而
    證人甲○○○於審理中，接受檢察官詰問時證稱：「98年4
    月25日、98年4月26日時對我說的，都是在四月份說的，還
    有就是98年4月18、19、20日，總共有6次」等語（詳本院卷
    第87頁），依上開證詞，被告對甲○○○恐嚇之行為共5次
    ，即98年4月18、19、20、25、26日。而本件檢察官起訴被
    告對甲○○○恐嚇之時間為98年4月18日至同年月25日，故
    扣除98年4月26日之犯行，則僅剩4次，而與偵查中所述次數
    不符，更非每日或每二日恐嚇一次。再本院訊問證人陳余燕
    ：「你於偵查中有稱於98年4月18日至98年4月25日這段期間
    ，你稱被告有恐嚇你六次，是否如偵查中所述從98年4月18
    日開始被告每天或是每兩天對你恐嚇？你是否記得到底是每
    天還是每兩天？」等語，證人甲○○○答稱：「日子太久了
    ，我不太記得。我記得是有今年4月份的26日、27日，18日
    的12時多一些，恐嚇地點在礁溪奇峰街租屋處，19日約在下
    午1時多，地點在礁溪奇峰街租屋處，28日那天白天我是在
    桃園，晚上到檢察署作證，28日白天的中午11時多，那天被
    告他在家裡，他用礁溪家裡的電話打電話給我，有恐嚇我，
    我當時人在桃園。」等語，復問：「於98年4月20日至98年4
    月25日之間被告還有無恐嚇你？」，伊回答：「沒有。」等
    語（詳本院卷第89頁），則除前述論罪科刑部分外，證人甲○○○所證述之內容既有瑕疵，即難遽予採憑，故無法證明
    被告另有對甲○○○恐嚇4次之犯行。而被告此部分犯行亦
    無其他佐證可資證明，自難僅憑甲○○○於偵查中之上開不
    明確之證詞，遽為不利被告之認定。此外，復查無其他積極
    證據足資證明被告確有此部分犯行，揆諸前開規定，被告此
    部分犯罪尚屬不能證明，自應為無罪之諭知。
據上論斷，應依刑事訴訟法第299條第1項前段、第301條第1項，
刑法305條、第47條第1項、第41條第1項前段、第51條第5款，刑
法施行法第1條之1第1項、第2項前段，判決如主文。
本案經檢察官陳嘉瑜到庭執行職務。
中    華    民    國    98    年    11    月    27    日
                  刑事第二庭法  官  張育彰
以上正本證明與原本無異
如不服本判決應於收受本判決後10日內向本院提出上訴書狀，並
應敘述具體理由。若未敘述理由者，應於上訴期間屆滿後20日內
向本院補提理由書狀(均須按他造當事人之人數附繕本)。
                            書記官  陳靜宜
中    華    民    國    98    年    11    月    27    日
附錄本案論罪科刑法條全文:
中華民國刑法第305條
以加害生命、身體、自由、名譽、財產之事恐嚇他人，致生危害
於安全者，處兩年以下有期徒刑、拘役或三百元以下罰金。


司法院資訊處製作；財團法人民間司法改革基金會備份。
